臺灣高等法院臺南分院刑事判決　　　　九十一年度上易字第四四四號　Ａ
　　　上　訴　人
　　　即　被　告　梁　勝　豐
右上訴人即被告因妨害自由案件，不服臺灣臺南地方法院九十年度易字第一四九六號
中華民國九十一年一月二十五日第一審判決（起訴案號：臺灣臺南地方法院檢察署九
十年度偵字第五二○二號），提起上訴，本院判決如左：
      主      文
原判決撤銷。
梁勝豐以加害生命、身體、財產之事，恐嚇他人，致生危害於安全，累犯，處有期徒
刑參月，如易科罰金以參佰元折算壹日。水果刀壹把沒收。
      事      實
一、梁勝豐前因傷害案件，經本院判處有期徒刑一年六月確定，於民國（下同）八十
    七年二月十五日執行完畢；復於八十五年間因違反麻醉藥品管理條例案件，經臺
    灣高雄地方法院判處有期徒刑五年一月確定，於八十九年五月八日假釋出獄，現
    仍在假釋期間，猶不知悔改，因不滿其妻吳鳳英至台南縣歸仁鄉○○村○○○路
    ○段二一一號玉芳海產店工作，乃於九十年四月五日下午五時許打電話至上開海
    產店找吳鳳英，梁勝豐因不滿接聽電話之人謊稱吳鳳英不在店內，旋即基於恐嚇
    之單一犯意，持其所有之水果刀一把前往上開海產店，一見甲○○，即將水果刀
    之刀尖對著甲○○，以加害生命、身體之舉動逼問：「何人接聽電話？」，吳鳳
    英見狀即上前制止梁勝豐，並將其拉出店外，梁勝豐基於同一犯意復以加害財產
    之事高喊：「要放火燒店」，使甲○○心生畏懼，致生危害於甲○○之安全。嗣
    於同日晚間九時三十五分許，梁勝豐復搭乘計程車欲至上開海產店，因見店外有
    多人，未下車即搭乘原計程車離去，經邱聰明跟蹤並報警，為警在其住處查獲並
    扣得上開水果刀一把。
二、案經甲○○訴由台南縣警察局歸仁分局報請臺灣臺南地方法院檢察署檢察官偵查
    起訴。
      理      由
一、訊據上訴人即被告梁勝豐（下稱被告）固不否認於上揭時、地攜帶其所有之水果
    刀一把前往玉芳海產店一事，惟矢口否認有何恐嚇犯行，辯稱：伊並無進入海產
    店，伊僅有與其太太在店前拉扯，伊係拿水果刀刀尖朝向自己，伊跟伊太太說他
    如不一起回去，伊要自殺云云。
二、惟查，右揭犯罪事實業據告訴人甲○○於偵查中指述：「梁勝豐拿一支水果刀過
    來，反手握刀柄在他胸前、刀尖朝向我，與我面對面離約半公尺，問電話是否我
    接的，我說不是，他太太叫他不要這樣，且將他拖到外面。」；「他太太將他拖
    到門口時，他大聲喊要放火將店燒掉。」；「當時我感到非常地害怕。」等語（
    見偵查卷第十四頁背面、九十年五月十四日訊問筆錄），核與證人乙○○於偵查
    中證述：「我在賣麵，梁勝豐坐計程車來，手拿一支刀往店內走進去，問甲○○
    電話何人接，甲○○說不知道，他的太太將他拖到門口，他大聲喊說要將店放火
    燒掉．．．」等語相符（見偵查卷第十五頁），且被告之妻吳鳳英於警訊中亦證
    稱：伊先生認接電話的小姐口氣不好，因此就持刀至店內，且伊有聽見被告出言
    恐嚇要縱火燒店等語（見警訊卷第七頁背面），且有水果刀一把扣案為憑，益徵
    告訴人之指訴非虛，被告當時確有持刀至上開海產店、並以言詞恐嚇甲○○之行
    為。又被告攜帶水果刀至上開海產店，手握刀柄，將刀尖直指告訴人，復大喊要
    放火燒店之言行舉止，已使告訴人主觀上心生畏懼而危害其安全，此經告訴人陳
    明在卷（見警訊卷第四頁、九十年四月五日詢問筆錄），且自客觀上觀察，被告
    手持水果刀對年僅十六歲之告訴人稱「何人接聽電話」、「要放火燒店」等言詞
    ，不僅為抽象之加害陳述，並已具體指明加害方式，實使一般人產生畏佈之心，
    足以構成威脅，自堪認被告上開言行已足使告訴人產生畏怖之心並致生危害於告
    訴人安全甚明。是本件事證已臻明確，被告之犯行洵堪認定，應予依法論科。告
    訴人雖於警訊中曾指訴被告曾以上開水果刀刺向告訴人胸口，幸經他人拉住始未
    被刺中告訴人等語，惟告訴人已於原審偵審及本院調查時改稱被告僅有持刀朝向
    伊而已，且於偵查中復否認有拿刀作刺人之動作等情（見偵查卷第十四頁背面，
    原審卷第三一頁、本院卷九十一年四月二十三日訊問筆錄），尚難遽依告訴人上
    開於警局之不確定之供述即遽認被告客觀上已有殺人未遂之犯意，合併說明。
三、核被告以加害生命、身體、財產之事，恐嚇他人，致生危害於安全，所為係犯刑
    法第三百零五條之恐嚇罪。其持刀刀尖朝向告訴人，恐嚇質問告訴人：「何人接
    聽電話？」、復大喊：「要放火燒店」之舉動，係基於一個恐嚇危害安全之目的
    ，在時空密接的情況下，接續侵害同一法益，為接續犯實質上一罪，應包括只論
    以一恐嚇罪。被告前曾有如事實欄內之前科罪行及執行完畢，有本院被告全國前
    案紀錄表一份附卷可稽，被告前受有期徒刑執行完畢，於五年以內再犯本件有期
    徒刑以上之罪，為累犯，應依刑法第四十七條之規定加重其刑。
四、原審以被告事證已臻明確，因予論罪科刑，固非無見，惟查被告既有於右揭時地
    大喊：「要放火燒店」之舉動，自係有以加害財產之事恐嚇他人，原審認被告僅
    以加害生命、身體之事恐嚇，尚有未洽。又被告於本院否認犯罪指摘原判決不當
    ，雖不足採，惟原判決既有可議，自應由本院將原判決撤銷改判。爰併審酌被告
    犯罪之動機僅因細故，即持刀以言語及舉動恐嚇年僅十六歲之告訴人致其心生恐
    懼，及其犯罪後猶飾詞卸責，了無悔意等一切情狀，量處如主文第二項所示之刑
    ，並諭知易科罰金之折算標準，以資懲儆。又扣案之水果刀一把為被告所有供犯
    罪所用之物，業據被告陳明在卷（見原審卷第八五頁），爰依刑法第三十八條第
    一項第二款宣告沒收。
據上論斷，應依刑事訴訟法第三百六十九條第一項前段、第三百六十四條、第二百九
十九條第一項前段，刑法第三百零五條、第四十一條第一項前段、第四十七條、第三
十八條第一項第二款，罰金罰鍰提高標準條例第一條前段、第二條，判決如主文。
本案經檢察官洪泰文到庭執行職務。
中    華    民    國      九十一      年      五      月      二十二    日
                                  臺灣高等法院臺南分院刑事第三庭
                                      審判長法官  黃    崑    宗
                                            法官  葉    居    正
                                            法官  莊    俊    華
右正本證明與原本無異。
不得上訴。
                                      法院書記官  廖    明    娟
中    華    民    國      九十一      年      五      月      二十四    日
